---
title: "Orquídeas en Costa Rica"
output: 
  flexdashboard::flex_dashboard:
    orientation: rows
    vertical_layout: fill
---

```{r setup, include=FALSE}
library(flexdashboard)
library(flexdashboard)
library(raster)
library(dplyr)
library(sf)
library(DT)
library(plotly)
library(leafem)
library(leaflet)
library(leaflet.extras)
library(RColorBrewer)
library(rmapshaper)

# Lectura de datos de orquideas

orq <-
  st_read(
    "https://raw.githubusercontent.com/gf0604-procesamientodatosgeograficos/2021i-datos/main/gbif/orchidaceae-cr-registros.csv",
    options = c(
      "X_POSSIBLE_NAMES=decimalLongitude",
      "Y_POSSIBLE_NAMES=decimalLatitude"
    ),
    quiet = TRUE
  )

# Lectura de capas geoespaciales de provincias y cantones

cantones <-
  st_read("https://raw.githubusercontent.com/gf0604-procesamientodatosgeograficos/2021i-datos/main/ign/delimitacion-territorial-administrativa/cr_cantones_simp_wgs84.geojson",
          quiet = TRUE)
provincias <-
  st_read("https://raw.githubusercontent.com/gf0604-procesamientodatosgeograficos/2021i-datos/main/ign/delimitacion-territorial-administrativa/cr_provincias_simp_wgs84.geojson",
          quiet = TRUE)


# Cruce espacial entre las capas y asignación de sistema de proyección a las orquideas

st_crs(orq) = 4326

orq <- 
  orq %>%
  st_join(cantones["canton"]) %>%
  st_join(provincias["provincia"])


# Limpieza de los valores

orq <- 
  orq %>%
  mutate(coordinateUncertaintyInMeters = as.numeric(coordinateUncertaintyInMeters)) %>%
  mutate(eventDate = as.Date(eventDate, "%Y-%m-%d"))

# Limpieza de los valores de alta incertidumbre (<1000)
orq <-
  orq %>%
  dplyr::filter(!is.na(coordinateUncertaintyInMeters) & coordinateUncertaintyInMeters <= 1000)

```

Registros de presencia
=======================================================================

column {data-width=70}
-----------------------------------------------------------------------

### Registros de presencia {.value-box}

```{r, tabla de registros}
valueBox(value = nrow(orq), 
         caption = "Registros de presencia", 
         icon = "fas fa-binoculars",
         color = "#45B810"
)
```


### Cantidad de especies {.value-box}
```{r}

inp1 <- orq %>%
  filter(!is.na(species) & species != "") %>%
  group_by(species) %>% 
  summarise(registros = n())


valueBox(value = nrow(inp1), 
         icon = "fas fa-leaf", 
         color = "#EF1D08")

```


### Cantidad de géneros {.value-box}
```{r}

inp2 <- orq %>%
  filter(!is.na(genus) & genus != "") %>%
  group_by(genus) %>% 
  summarise(registros = n())
valueBox(value = nrow(inp2), 
         icon = "fas fa-stream", 
         color = "#0295F4")

```



row {data-height=400}
-----------------------------------------------------------------------

###  Gráfico pastel: especies por cantidad de registros

```{r grafico, message=FALSE, warning=FALSE}

orq_max_registros <-
  orq %>%
  st_drop_geometry() %>%
  filter(!is.na(species) & species != "") %>%
  group_by(species) %>%
  summarise(registros = n()) %>%
  arrange(desc(registros)) %>%
  slice(1:10) 

otros_registros <-
  orq %>% 
  st_drop_geometry() %>%
  filter(!is.na(species) & species != "") %>%
  group_by(species) %>% 
  summarise(registros = n()) %>%
  arrange(desc(registros)) %>%
  slice(11:232) %>%
  group_by(species = as.character("Otros")) %>%
  summarise(registros = sum(registros))

conjunto_orquideas <-
  merge(orq_max_registros, otros_registros, all = TRUE) 


pal_plotly <- c("#ffd700", "#0059cf", "#008024", "#0000bf", "#ba151b",
                "#00a1b3", "#ff7300", "#42087b", "#60BC83", "#1C2DAA")

# Grafico

plot_ly(conjunto_orquideas, labels =  ~species, values = ~registros, type = 'pie',
        textposition = 'inside',
        insidetextfont = list(color = '#e5f5f9'),
        hoverinfo = "label+value",
        showlegend = TRUE,
        marker = list (colors = pal_plotly),
        marker = list(line = list(color = "#000", width = 2))
) %>%
  layout(title = 'Porcentaje de registros de orquídeas en Costa Rica') %>%
  config(locale = "es")

```


### Tabla de registros de presencia

```{r datatable, warning=FALSE, message=FALSE}

orq %>%
  st_drop_geometry() %>%
  select(species, stateProvince, canton, eventDate) %>%
  datatable(colnames = c(
    "Especie",
    "Provincia",
    "Cantón",
    "Fecha"), 
    options = list(searchHighlight = TRUE,
                   language = list(url = '//cdn.datatables.net/plug-ins/1.10.25/i18n/Spanish.json'),
                   pageLength = 10),
    class = 'cell-border stripe'
  )

```

row {data-height=10}
-----------------------------------------------------------------------

**Elaborado por:** Yustin Leiva Gamboa (B94424) y Andrés Rivera Arrieta (B86559).
<br>
**Curso:** Procesamiento de Datos Geográficos (GF0604) Grupo 1.


Mapa agrupado con los registros de presencia de las orquídeas en Costa Rica

Mapa agrupado (clustered) de registros de presencia
=======================================================================

```{r map, message=FALSE, warning=FALSE}
# Creación de conjunto de datos con la cantidad de especies por provincia

orquideas_especies <-
  provincias %>%
  st_join(orq) %>%
  group_by(provincia.x) %>%
  summarize(especies = n())

# Paleta de colores

especies_paleta <-
  colorNumeric(palette = "YlGnBu",
               domain = orquideas_especies$especies,
               na.color = "transparent")

# Mapa de registros de presencia

orq %>%
  select(species, 
         canton,
         stateProvince,
         eventDate) %>%
  leaflet() %>%
  setView(lng = -84.0, lat = 10.0, zoom = 8) %>%
  addProviderTiles(providers$OpenStreetMap.Mapnik, group = "OpenStreetMap") %>%
  addProviderTiles(providers$Stamen.TonerLite, group = "Stamen Toner Lite") %>%
  addPolygons(
    data = orquideas_especies,
    fillColor = ~ especies_paleta(orquideas_especies$especies),
    fillOpacity = 0.7,
    stroke = TRUE,
    color = "#000000",
    weight = 2,
    group = "Registros por provincias" 
  ) %>%
  addCircleMarkers(
    stroke = F,
    radius = 3,
    fillColor = "blue",
    fillOpacity = 1,
    popup = paste(
      paste(
        "<strong>Especie: </strong>", 
        orq$species),
      paste(
        "<strong>Provincia: </strong>", 
        orq$stateProvince),
      paste(
        "<strong>Cantón: </strong>", 
        orq$canton),
      paste(
        "<strong>Fecha: </strong>", 
        orq$eventDate),
      sep = '<br/>'
    ),
    clusterOptions = markerClusterOptions(),
    group = "Registros de orquideas"
  ) %>%
  addLayersControl(
    baseGroups = c("Stamen Toner Lite", "OpenStreetMap"),
    overlayGroups = c("Registros por provincias", "Registros de orquideas")
  ) %>%
  addResetMapButton() %>%
  addSearchOSM() %>%
  addMouseCoordinates() %>%
  addScaleBar(position = "bottomleft", options = scaleBarOptions(imperial = FALSE)) %>%
  addMiniMap(
    tiles = providers$OpenStreetMap.Mapnik,
    position = "bottomleft",
    toggleDisplay = TRUE
  ) %>%
  addLegend(
    position = "bottomright",
    values = orquideas_especies$especies,
    pal = especies_paleta,
    group = "Registros por provincias",
    title = "Cantidad de <br>especies de<br>orquideas")

```


Mapa raster de la cantidad de especies por celda
================================================================================
```{r}
# Creación capa raster

# Obtención de la capa de altitud

alt <-
  raster::getData(
    "worldclim",
    var = "alt",
    res = 0.5,
    lon = -84,
    lat = 10
  )

# Reproyección de la capa de altitud al sistema de coordenadas correspondiente

alt <-
  alt %>%
  projectRaster(crs = 4326)

# Recorte de la capa de altitud a las provincias de CR

altitud <-
  alt %>%
  crop(provincias) %>%
  mask(provincias)

# Plantilla de raster

raster_plantilla <-
  altitud %>%
  aggregate(fact = 11)

# Rasterización

orquideas_raster_registros <-
  rasterize(orq,
            raster_plantilla,
            field = 1,
            fun = "count")


# Paleta de colores

pal_raster <-
  colorNumeric(
    c("#d9f0a3", "#addd8e", "#78c679", "#41ab5d", "#238443", "#005a32"),
    values(orquideas_raster_registros), 
    na.color = "transparent"
  )

# Mapa de registros de presencia

leaflet() %>%
  setView(lng = -84.0, lat = 10.0, zoom = 8) %>%
  addProviderTiles(providers$OpenStreetMap.Mapnik, group = "OpenStreetMap") %>%
  addProviderTiles(providers$Stamen.TonerLite, group = "Stamen Toner Lite") %>%
  addPolygons(
    data = provincias,
    fillColor = FALSE,
    fillOpacity = 0,
    stroke = TRUE,
    color = "#000000",
    weight = 2,
    group = "Delimitación por provincia" 
  ) %>%
  addRasterImage(
    orquideas_raster_registros,
    colors = pal_raster,
    opacity = 1,
    group = "Registros de orquídeas"
  ) %>%
  addLayersControl(
    baseGroups = c("Stamen Toner Lite", "OpenStreetMap"),
    overlayGroups = c("Delimitación por provincia", "Registros de orquídeas")
  ) %>%
  addResetMapButton() %>%
  addSearchOSM() %>%
  addMouseCoordinates() %>%
  addScaleBar(position = "bottomleft", options = scaleBarOptions(imperial = FALSE)) %>%
  addMiniMap(
    tiles =providers$OpenStreetMap.Mapnik ,
    position = "bottomleft",
    toggleDisplay = TRUE
  ) %>% 
  addLegend(
    pal = pal_raster,
    values = values(orquideas_raster_registros),
    position = "bottomright",
    title = "Cantidad de <br>especies<br>por celda",
    group = "Registros-Orquideas"
  )
```